【裁判字號】    98,台上,983
【裁判日期】    980226
【裁判案由】    違反毒品危害防制條例
【裁判全文】
最高法院刑事判決              九十八年度台上字第九八三號
上  訴  人  甲○○
上列上訴人因違反毒品危害防制條例案件，不服台灣高等法院台
中分院中華民國九十五年六月二十七日第二審判決（九十五年度
上訴字第一０一四號，起訴案號：台灣彰化地方法院檢察署九十
四年度偵字第三一０六號），提起上訴，本院判決如下：
    主  文
原判決撤銷，發回台灣高等法院台中分院。
    理  由
本件原判決認定上訴人甲○○有其事實欄所載之犯行，因而撤銷
第一審所為科刑之判決，改判仍論上訴人以運輸第二級毒品罪，
處有期徒刑七年，並宣告相關之從刑；固非無見。
惟查：(一)、共同實行犯罪行為之人，在合同意思範圍以內，各自
分擔犯罪行為之一部，相互利用他人之行為，以達其犯罪之目的
者，即應對於全部所發生之結果，共同負責。且運輸毒品罪之成
立，並無限於運送他人所有或持有之毒品為要件，即不以為他人
輸送為必要，如為自己輸送者亦包括在內。是販入毒品者與上游
毒販談妥毒品交易後，委由他人自上游毒販手中取得所交付之毒
品，再由該他人將毒品自甲地輸送至乙地，則該委託人與知情而
受託運送毒品者間，相互利用其一部行為，以完成其犯罪目的，
對於受託人之運送行為，自具有犯意聯絡及行為分擔，應成立共
同正犯。原判決事實認定綽號「勇仔」之成年男子，於民國九十
三年一月間，以新台幣一百九十五萬元之價格，向林科至購買第
二級毒品甲基安非他命一批後，委由上訴人於同年月二十七日在
台南縣國道三號高速公路關廟交流道附近，取得林科至交付之該
批甲基安非他命，並駕車擬運送至南投縣草屯鎮交付與「勇仔」
，途經國道三號高速公路古坑收費站前，為警據報攔檢查獲，扣
得上開甲基安非他命等情。如若所認無訛，則上訴人與「勇仔」
之間，已有共同運輸甲基安非他命之犯意聯絡及行為分擔，自應
論以共同正犯，原判決未論以共同正犯，亦未於理由中說明，已
難謂適法並嫌理由欠備。(二)、毒品危害防制條例第十九條第一項
規定，「犯第四條至第九條、第十二條、第十三條或第十四條第
一項、第二項之罪者，其供犯罪所用或因犯罪所得之財物，均沒
收之。」原判決事實認定上訴人基於運輸甲基安非他命之犯意，
於前揭時日，以其持用之0000000000號行動電話撥打
林科至使用之行動電話，約妥雙方至國道三號高速公路關廟交流
道附近之「大關廟加油站」前碰面，取得並運送扣案之甲基安非
他命等情（見原判決事實欄第一段第七至十三行），若屬不虛，
似謂上開0000000000號行動電話機具，係上訴人供本
件運輸甲基安非他命犯行所用。但其理由第三段卻又謂「000
0000000號行動電話，尚非供上訴人運輸毒品所用之物」
(見原判決第四頁第五至七行)，事實之認定與理由之說明非臻一
致，洵有理由矛盾之可議。(三)、偵查犯罪機關依法定程序監聽之
錄音，應認該監聽所得之錄音帶，始屬調查犯罪所得之證據，但
依據監聽錄音結果予以翻譯而製作之通訊監察譯文，乃該監聽錄
音內容之顯示，此為學理上所稱之派生證據，屬於文書證據之一
種。而文書由公務員製作者，應記載製作之年、月、日及其所屬
機關，由製作人簽名，刑事訴訟法第三十九條定有明文。原判決
係以通訊監察之監聽譯文，資為不利上訴人之論證（見原判決第
二頁，理由第一段第六至十行。）但該監聽譯文表，並無關於「
監聽對象」、「作業人員」之任何記載，且監聽單位、實施監聽
之依據、譯文製作日期及其所屬機關等相關事項，非唯均未記載
，亦未經製作人簽名其上（見偵字第一四八六號卷第一一三、一
一四頁），與法律規定之程式要難謂合，原判決復未說明卷附監
聽譯文，究係如何具有證據能力之理由，即遽採為不利上訴人之
判決基礎，同屬理由不備。又上訴人業經檢察官同意適用證人保
護法第十四條之規定，以追查其前手（見上揭偵卷第二八、三三
頁）。則有無因上訴人之供述而使檢察官得以追訴該案件之其他
正犯或共犯，攸關其能否依證人保護法第十四條第一項之規定獲
邀減免其刑之利益，且上訴人於第一審亦曾據此請求減輕（見一
審卷第五九頁背面），原判決未為必要之說明，併欠周全。以上
或為上訴意旨所指摘，或為本院得依職權調查之事項，應認原判
決有撤銷發回更審之原因。
據上論結，應依刑事訴訟法第三百九十七條、第四百零一條，判
決如主文。
中    華    民    國  九十八  年    二    月  二十六  日
                      最高法院刑事第九庭
                          審判長法官  洪  文  章
                                法官  王  居  財
                                法官  郭  毓  洲
                                法官  黃  梅  月
                                法官  邱  同  印
      本件正本證明與原本無異
                                      書  記  官
中    華    民    國  九十八  年    三    月    三    日
                                                      V


司法院資訊處製作；財團法人民間司法改革基金會備份。
